【裁判字號】    92,聲再,38
【裁判日期】    920430
【裁判案由】    毒品危害防制條例
【裁判全文】
臺灣高等法院臺南分院刑事裁定               九十二年度聲再字第三八號   Ｃ
      再審聲請人
      即受判決人  甲  ○  ○
右列聲請人因違反毒品危害防制條例案件，對於本院九十一年度上訴字第一五六號
中華民國九十一年十一月二十日確定判決（臺灣雲林地方法院九十一年度訴字第四○
號、臺灣雲林地方法院檢察署九十年偵字第五○八二號），聲請再審，本院裁定如左
：
      主      文
再審之聲請駁回。
      理      由
一、聲請意旨略稱：
(一)關於被告甲○○販賣安非他命與證人黃維國部分：證人黃維國各次證述矛盾，分述
  如下：
  １於九十年八月十四日警訊時指證稱：其當天（九十年八月十四日）被查獲所持有
  之安非他命是向甲○○購買的云云，又證稱：其共曾向被告甲○○購買二次安非他
  命，一次是二千元，一次是四千元，時間是九十年二月初及二月底云云，於偵訊時
  證稱：其九十年八月十日警訊筆錄屬實云云。
  ２然證人黃維國於第一審於九十一年三月二十一口審訊時，卻改稱：「（你所說的
  甲○○是否就是在庭上的這位被告甲○○？）不是。」、「我當時在車上等，甲○
  ○他有鬍鬚，當時天候也很暗，到現場交易的那位甲○○沒有那麼年輕，但臉孔很
  像。」、「（妳是如何指認相片中的這個人？）因為我在刑事組指認相片有鬍鬚。
  」。
  ３又證人黃維國於原審審理時完全否認向被告甲○○購買安非他命，並證稱：「
  常時在警局被詢問了很久，己很累了，他們又正好捉到一個『阿川』（即被告甲○
  ○），但不是我說的『阿川』，我說的『阿川』是一個四十多歲的人」。
  綜觀證人黃維國指訴，即可察覺證人黃維國於警訊時係陳稱販毒與伊之人有鬍鬚，
  警方即僅提供一張有鬍鬚的人之相片供證人黃維國指證，證人黃維國見相片中人有
  鬍鬚，即胡亂指認該人為販毒與伊之人，是其指證自不宜遽採，況且，據證人黃維
  國於警訊時係證稱伊向被告甲○○購買安非他命之時間，為九十年二月初及二月底
  ，金額各為二千元、四千元云云，衡諸常倩，一個吸食安非他命成癮的人，當不可
  能在二月底買二千或四千元的安非他命後，每天吸食，於八月十四日還有剩餘，足
  見證人黃維國於警訊之指訴顯與常情不符，易言之，證人黃維國於第一審及原審時
  證稱被告甲○○並非販毒與伊之人等語，應堪採信。又證人黃維國係因於九十年八
  月十三日下午，經警方在其位於雲林縣斗六市住處搜到安非他命後、於警局經警察
  主動拿口卡給其指認等情，復據證人黃維國於原審九十一年九月三十日審理時證述
  甚詳，足見證人黃維國係被查獲藏有毒品安非他命，則其供稱被告甲○○出售安非
  他命供其施用，對其有利，有獲減刑之可能，抑且，倘其供為真實，其與被告甲○
  ○即分別成立施用第二級毒品及販賣第二級毒品罪名，在實體法上具有對向犯罪之
  必要共犯關係，為擔保其供述之真實性，依上開說明，自須有足以令人確信其所供
  被告甲○○之犯罪事實為真實之補強證據，始能採為論處被告甲○○罪刑之依據，
  至警員吳振彰之證詞亦僅能證明證人黃維國於警訊時有指認口卡並簽名之情，然此
  業據證人黃維國於原審時否認警訊供述之真實性，亦無法佐證證人黃維國指認被告
  甲○○販賣安非他命之情節是否真實，故證人吳振彰上開證述自不足為被告甲○○
  販賣安非他命與黃維國之補強證據，詎原審於本件被告自始否認販賣安非他命與黃
  維國之情形下，僅憑證人黃維國於警訊有瑕疵之指證，而為被告甲○○此部分犯罪
  之唯一證據，未查明究竟右何補強証據可證明證人黃維國上開供述與事實相符，即
  謂證人黃維國於第一審及原審中翻異前供，應係迴護被告甲○○之詞，不足採信云
  云，遽行判決，殊嫌速斷，亦有調查未詳盡之違法。
(二)關於被告甲○○販賣安非他命與證人徐裕富部分：證人徐裕富證詞矛盾，分述如下
  ：
  １於九十年九月二十六日警訊時，指稱：我自小即認識許文國，於本月二十六日許
  文國被警方查獲之人，經我當面指認，正是我向伊購買安非他命之人云云，嗣卻改
  口稱：．，．曾於九十年九月間某日下午十五時許，至被告甲○○工寮向甲○○購
  買一千元之安非他命云云；又改證稱：其曾於九十年八月間，幫忙甲○○採收橘子
  ，甲○○遂無償提供安非他命與伊吸食云云。
  ２然證人徐裕富於第一審九十一年三月六日審理時，卻改稱: 「（你是否曾經向甲
  ○○買過毒品？）沒有，都是他拿給我的，因為我幫他採橘子。」、「（甲○○只
  拿一、二次給你而已？）是，大約在八、九月份的時候，我沒有拿錢向他買過（毒
  品）。」、「（你在警局有無說你在九十年九月間下午三點多的時候），有到甲○
  ○工寮向甲○○買安非他命？沒有，那天是九月二十五日下午三點多左右‧‧‧，
  這安非他命是我幫他採收橘子，他給我的。」；在第一審九十一年三月二十一日審
  訊時，又證稱: 「（何時去幫甲○○採收橘子，而獲取安非他命？）差不多我弟弟
  出車禍的時候（大約七月十二月）就是在那前後幾天。」
  ３證人徐裕富於原審九十一年十月二十一日下午二時五十分審理時證稱：「沒有，
  是在警局時，警察叫我那樣講的。」、「我不簽名，警察就打我，不讓我回家。」
  、「是警察叫我那樣講的。我是順著警局筆錄說的，我當時在勒戒，他們說我如不
  這樣說，我就會不好過。」，經原審法官訊問以: 「甲○○確有無拿安非他命給你
  」，其證以：「沒有」，此有審理筆錄可查。
  綜觀證人徐裕富多次供述，足見證人徐裕當先證稱係向許文國購買安非他命，並當
  場指認無誤，嗣卻改口稱係向被告甲○○購買安非他命云云。則其為何在同次警訊
  就其購買安非他命之來源，前後不一，其頗有可能係因許文國亦同在警察局作筆錄
  怕得罪他故而更改證詞，嗣後，證人徐裕富於原審時竟又改稱安非他命為採橘子的
  代價，‧‧‧，不是一千元的代價云云，足見其對於是否曾向被告甲○○購買安非
  他命之指供亦前後不符，且證人徐裕富對於被告甲○○無償提供安非他命之次數，
  究竟是一次或二次？交付時間究竟是八、九月間？或是九月二十五日下午三時許？
  亦或是七月十二日左右？前後不一，而在其作證時與所指證購買安非他命之時間，
  相距不到數月，不可能有記憶不清之情形，然其就安非他命之來源？是否有購買安
  非他命？購買之次數？時間？等供述已有多重版本，顯見其證詞不足採信，再者，
  橘子至早應在每年國曆之十月底或十一月初始可開始採收，不可能在七、八、九月
  間採收，乃眾所周知之事實，證人徐裕富竟謂於該時段以採收橘子換取安非他命云
  云，此即不合常情。又證人徐裕富係被查獲吸食毒品安非他命，則其供稱被告甲○
  ○出售安非他命供其使用，對其有利，有獲減刑之可能，抑且，倘其供述為真實，
  其與被告甲○○即分別成立施用第二級毒品及販賣第二級毒品罪名，在實體法上具
  有對向犯罪之必要共犯關係，為擔保其供述之真實性，依上開說明，自須有足以令
  人確信其所供被告甲○○之犯罪事實為真實之補強證據，始能採為論處被告甲○○
  罪刑之依據，詎原審於本件被告自始否認販賣安非他命與徐裕富之情形下，僅憑證
  人徐裕富於景訊有瑕疵之指證，而為被告甲○○此部分犯罪之唯一證據，未查明究
  竟有何補強證據證明證人徐裕富上開供述與事實相符，即謂徐裕富於嗣後翻異前供
  ，應係迴護被告甲○○之詞，不足採信云云，遽行判決，殊嫌速斷，亦有調查未詳
  盡之違法。
(三)關於被告甲○○販賣安非他命與張凱順未遂部分：
  １同案被告楊宥彬固曾於警、偵訊時，多次自白伊係因為幫被告張景到雲林縣古坑
  鄉永光國小前交付安非他命與張凱順，以致被查獲云云，惟其於九十一年三月二十
  一日第一審審訊，與被告甲○○對質時即更異前詞，否認代甲○○交付安非他命之
  情，辯稱：當天是張凱順要他去甲○○橘子園，代張凱順向甲○○拿安非他命，但
  他抵違橘子園時，沒有遇見甲○○，只碰見一位不詳姓名之人，他向這不詳姓名之
  人表示張凱順要他過來拿安非他命後，這人就在橘子園裡交付安非他命與他，要他
  轉交張凱順，因為在甲○○橘子園拿到的，所以只好說是甲○○拿給他的云云，可
  見其就當天究竟是張凱順聯絡他過去向被告甲○○拿取安非他命？還是甲○○要他
  代為交付安非他命與張凱順？該二包安非他命有無再以檳榔盒包裝起來？等情前後
  供述不符，然其就當天係因為伊央求被告甲○○載他到雲林縣荊桐鄉幸車，始與被
  告甲○○相約在劍湖山下產業道路等候一節，核與被告甲○○所言相符：而被告楊
  宥彬經警察查獲藏有毒品安非他命，其於警訊時指認毒品非伊所有，係代被告甲○
  ○販售云云，顯有卸責之封，故實不宜以同案被告楊宥彬先前有瑕疵之指證，為被
  告甲○○有罪之認定。至原審以共同被告楊宥彬在警方監控下，確實以「安非他命
  已交給張凱順，並取得販賣安非他命所得二千元，於何處交予他」等語告知甲○○
  後，甲○○始前往查獲地點等候楊宥彬，經警員李錫源在偵查中指證明確云云，然
  在被告甲○○、楊宥彬既均稱係被告楊宥彬要求被告甲○○載往雲林縣荊桐鄉牽車
  等情，業如前述，則員警李錫源所稱之上開言語是否僅為被告楊宥彬與被告甲○○
  當時通話內容之片段，被告甲○○果否因被告楊宥彬上開言語外出等候，仍待查明
  ，自不宜以此認定被告甲○○有委由楊宥彬交付毒品與張凱順之情。
  ２證人張凱順固曾於九十年十二月二十五日警訊時指稱：伊因深受毒品殘害，好不
  容易戒除，．．渠料甲○○卻突然打電話來跟其兜售安非他命，其基於不願再讓他
  人受毒品戕害之理念，才想將販毒藥頭甲○○舉發與警方，故伊先與甲○○虛偽交
  易，再聯絡警方將甲○○等人查獲云云，然觀諸被告甲○○與張凱順二人在九十年
  十二月二十五日之電話通聯經過，足見是證人張凱順先於該日十七時四十分六秒、
  二十二秒、四十三秒、五十二分三十秒，以五二六一七七號電話，急叩被告甲○
  ○00000000呼叫器四通後，被告甲○○始以000000000號
  行動電話，回叩張凱順之五二六一七七號電話，此與證人張凱順所指稱係被告甲
  ○○主動向其兜售第二級毒品安非他命之情節不符，而本件亦無被告甲○○與張凱
  順、或甲○○與楊宥彬通話錄音譯文可資為證，則僅依被告甲○○與張凱順之通聯
  記錄尚不能證實被告甲○○與張凱順之通話內容必係販賣安非他命，亦無法證明係
  被告甲○○央求楊宥彬代為交易安非他命之買賣？抑且，本件透過楊宥彬代為交付
  安非他命、收錢的交易模式，顯然亦與本件證人黃維國、徐裕富之指證之交易模式
  不同，足見張凱順指證之情節仍有待查明之必要，而被告楊宥彬已死亡，原審未傳
  訊證人張凱順到庭重新證述其與甲○○交易毒品之過程，即有調查未詳盡之違誤。
(四)再者，據張凱順指證得知其無買毒品之意，經由警方故意安排以釣出被告甲○○等
  情，而警方以引誘、教唆本無販賣第二級毒品安非他命犯意之被告甲○○犯罪，以
  此種「陷害教唆」之方武，所取得被告甲○○之犯罪事實，尚不能為認定被告甲○
  ○罪嫌之證據，蓋：依刑事訴訟法第一百五十五條第二項規定：無證據能力，未經
  合法調查，顯與事實有違，或與認定事實不符之證據，不得作為判斷之依據。另被
  告因警員之陷害教唆而為犯罪之行為，此因不正當手段取得之證據，無證據能力，
  且員警與被告並無真正買賣毒品之合意，故被告不負販賣毒品罪嫌，有司法院（八
  十一）聽刑一字第一三五二九號決議在卷足考。又所謂「陷害教唆」係指：行為人
  為達陷害他人之目的，而教唆他人犯罪，俟他人著手於犯罪行為時，即報警或自行
  出面加以逮捕：經查，證人黃維國、徐裕富之指證不足採信，又由通聯記錄可知係
  張凱順先主動與甲○○聯絡等情，均如前述，而本件警方依據其等不可靠之指證，
  即透過張凱順主動聯絡被告甲○○，表明要購買安非他命，再將被告甲○○逮捕，
  顯有「陷害教唆」之情事，再參以本件由於證人張凱順自承未曾向被告甲○○購買
  過安非他命，且又無法證實被甲○○確實曾經販賣安非他命與證人黃維國、徐裕富
  二人，縱認被告甲○○當次確實文有因為張凱順之要約，而產生販賣安非他命之故
  意與行為，亦無損於本件係陷害教唆之認定，雙方根本沒有買賣之合意，尤其張凱
  順所為之陷害教唆，又係警方明知並主導，以該不正當之方式所取得之證據。該證
  據即無證據能力，揆諸上開規定及決議，陷害教唆所取得之證據應予以排除，原審
  以此採為被告甲○○犯罪之證據，即與證據法則有違。
(五)本件並未查扣到一般販賣毒品者所使用之大量夾鏈袋、分裝安非他命時常用之電子
  秤、天秤（使用上開工具方能使分裝待售之安非他命分量均等）及帳冊等證物。
綜上所見，本件並無其他積極證據足以證明被告甲○○有何販賣安非他命與黃維國，
徐裕富、張凱順之犯行，尚不得徒以證人黃維國、徐裕富：被告楊宥彬先後有瑕疵之
證言，作為不利於被告甲○○有罪之證據，原審將被告甲○○論以連續販賣安非他命
罪嫌，顯係適用法則不當之違背法令，爰依刑事訴訟法第四百二十條第一項第六款具
狀請再審請云云。
二、按再審係對確定判決之事實錯誤而為之救濟方法（最高法院著有四十三年台抗字
    第六○號判例足資參照）。又刑事訴訟法第四百二十條第一項第六款所謂「發現
    確實之新證據」，係指該證據於事實審法院判決前業已存在，為法院、當事人所
    不知，不及調查斟酌，至其後始行發現，且就證據本身形式觀察，固不以絕對不
    須經過調查程序為條件，但必須顯然可認為足以動搖原有罪確定判決，而為受判
    決人無罪、免訴、免訴或輕於原判決所認罪名之判決者為限。亦即該「新證據」
    須可認為確實具有足以動搖原確定判決，而對受判決人為更有利判決之「顯然性
    」外，尚須具備該證據係在事實審法院於判決前已存在，因未經發見，不及調查
    斟酌，或審判時未經注意，至其後始行發見之「嶄新性」特質，二者均屬不可或
    缺，倘若未兼備上開學理上所謂「顯然性」與「嶄新性」之二種為聲請再審新證
    據之特性，即不能據為聲請再審之原因，最高法院十九年抗字第八號、四十九年
    臺抗字第七十二號等判例足資參照。
三、經查，聲請人就原確定判決所舉之發見確實新證據，無非以原確定判決認定事實
    有違證據法則；而聲請人提出(一)(二)關於被告甲○○販賣安非他命與證人黃維國與
    徐裕富部分對於原審謂證人黃維國與徐裕富於第一審及原審中翻異前供，應係迴
    護被告甲○○之詞，不足採信云云，遽行判決，殊嫌速斷，亦有調查未詳盡之違
    法；(三)關於被告甲○○販賣安非他命與張凱順未遂部分，原審未傳訊證人張凱順
    到庭重新證述其與甲○○交易毒品之過程，即有調查未詳盡之違誤；(四)警方以引
    誘、教唆本無販賣第二級毒品安非他命犯意之被告甲○○犯罪，以此種「陷害教
    唆」之方武，所取得被告甲○○之犯罪事實，尚不能為認定被告甲○○罪嫌之證
    據；(五)未採證其他積極證據證明被告有罪等語。
四、再審係對確定判決之事實錯誤而為之救濟方法，而刑事訴訟法第四百二十條第六
    款之再審事由，係因發現確實之新證據（未經法院調查斟酌者），足以證明原確
    定判決，認定之事實錯誤，若判決前，已經當事人提出或聲請調查之證據，經原
    法院捨棄不採者（已斟酌其他證據認定事實），即非屬新證據。經查，聲請人所
    提出證人黃維國、警員吳振彰、證人徐裕富、證人張凱順、同案被告楊宥彬等人
    之證述證據，均附於本案卷證資料中，悉為聲請人及法院於判決當時所明知，且
    業經原確定判決審酌採捨並在判決理由內詳為論述，此為原審認定事實之權限，
    洵無事後發見證據之可言，是揆之上開說明，該等證據即不具聲請再審新證據所
    應具「嶄新性」的特性，自非所謂發見確實之新證據，至原審是否有必要再傳訊
    證人張凱順查證，乃原審法院之權限，另確定判決認定事實是否違背法令或經驗
    法則，原係判決是否違背法令問題，並非再審事由，自不得據為再審之理由。
五、綜上所述，聲請人所提出之上開證據，經核皆與刑事訴訟法第四百二十條第一項
    第六款所謂「發現確實新證據」不符，是本件聲請再審，顯無理由，應予駁回。
據上論斷，應依刑事訴訟法第四百三十三條、第四百三十四條，裁定如主文。
中    華    民    國      九十二      年      四      月      三十      日
                                  臺灣高等法院臺南分院刑事第七庭
                                      審判長法官  蔡    崇    義
                                            法官  董    武    全
                                            法官  宋    明    中
右正本證明與原本無異。
如不服本裁定應於送達後五日內向本院提出抗告狀。
                                      法院書記官  李    育    儒
中    華    民    國      九十二      年      五      月      五        日


司法院資訊處製作；財團法人民間司法改革基金會備份。
